臺灣宜蘭地方法院刑事判決　　　　　　　 93年度訴字第218號
　　公　訴　人　臺灣宜蘭地方法院檢察署檢察官
　　被　　　告　甲○
　　選任辯護人　柯士斌律師
上列被告因毒品危害防制條例案件，經檢察官提起公訴（93年
度偵字第380號），本院判決如下：
    主  文
甲○共同連續販賣第二級毒品，處有期徒刑參年捌月。
扣案之第二級毒品安非他命貳包（毛重伍公克）及殘渣袋肆個均
沒收銷燬之，扣案分裝袋壹大包及行動電話壹支（內含ＳＩＭ卡
壹張及序號000000000000000 號機身）均沒收。犯罪所得新台幣
肆仟元沒收之，如全部或一部不能沒收時，以其財產抵償之。
    事  實
一、甲○與姓名年籍不詳綽號「阿娥」之成年女子，共同基於販
    賣第二級毒品安非他命營利之概括犯意聯絡，由「阿娥」將
    安非他命先以分裝袋分裝好，置於甲○位於宜蘭縣羅東鎮○○街180巷11號之住處，共同連續為下列販賣行為：
（一）丁○○先後於民國93年1 月2 日晚間6 時21分許，及同年
      月10日晚間7 時20分許，均以0000000000號行動電話，撥
      打予甲○使用之0000000000號行動電話，約定以1 小包安
      非他命新臺幣（下同）1000元之代價，向甲○購買安非他
      命，丁○○旋至甲○上開住處向取得安非他命各1 小包，
      共得款2000元牟利。
（二）姓名年籍不詳綽號「阿明」之成年男子，於93年1 月3 日
      晚間10時許，駕駛車輛搭載戊○○，至甲○上開住處，戊○○於車上等待，由「阿明」進屋購買毒品，由甲○以10
      00元之代價，出售安非他命1 小包予「阿明」，得款1000
      元牟利。
（三）姓名年籍不詳綽號「阿綱」之成年男子，於93年1 月15日
      ，欲向甲○購買安非他命，由乙○○借錢與「阿綱」，乙○○與「阿綱」一同前往甲○上開住處，由乙○○代替「
      阿綱」進入屋內向甲○以每包1000元之價格購得安非他命
      1 小包，甲○得款1000元牟利。嗣經警於93年2 月10日晚
      間8 時20分許，持本院核發之搜索票，至甲○上開住處執
      行搜索而查獲，並扣得甲○使用之0000000000號行動電話
      一具（包括ＳＩＭ卡及序號000000000000000 號機身）、
      第二級毒品安非他命2 包共計毛重5 公克（共10小包，每
      小包毛重零點25公克）、分裝袋1大包。
二、案經宜蘭縣警察局羅東分局報請臺灣宜蘭地方法院檢察署檢
    察官偵查起訴。
    理  由
一、就本案證據能力部分：
    按被告以外之人於審判外之言詞或書面陳述，除法律有規定
    者外，不得作為證據；被告以外之人於偵查中向檢察官所為
    之陳述，除顯有不可信之情況者外，得為證據；又被告以外
    之人於檢察事務官、司法警察官或司法警察調查中所為之陳
    述，與審判中不符時，其先後之陳述具有較可信之特別情況
    ，且為證明犯罪事實存否所必要者，得為證據；被告以外之
    人於審判外之陳述，雖不符刑事訴訟法第159 條之1 至第15
    9 條之4 之規定，而經當事人於審判程序同意作為證據，法
    院審酌該言詞陳述或書面陳述作成時之情況，認為適當者，
    亦得為證據。本件公訴人就本案中引用做為證據之證人丁○○於警詢中及偵查中之證述，雖均屬審判外之陳述，然警訊
    中之證述與偵查中之證述相符，雖其於偵查中向檢察官所為
    之證述，亦屬審判外之陳述，然並無證據足資認定檢察官有
    何刑求或以不正之方式使前開證人為陳述，並無顯有不可信
    之情況，且選任辯護人均未質疑其證人丁○○於警訊筆錄及
    及偵訊筆錄之證據能力，應認均具有證據能力先此敘明。
二、訊據被告甲○堅決否認有何販賣毒品犯行，辯稱：我並沒有
    販賣安非他命給丁○○、阿明、阿綱等人，我是受「阿娥」
    所交代，只要有人前來要找「嫂子」（台語），並拿1000元
    給我時，我就拿1 包給他，我總共轉交給一個人，就是乙○○而已云云。經查：
(一)被告販賣第二級安非他命予丁○○之事證：
    丁○○於93年1 月2 日18時21分許及93年1 月10日19時20分
    許，分別以每包1000元之代價，在宜蘭縣羅東鎮○○街180
    巷11號向甲○購買毒品各1 包之事實，業據證人丁○○於警
    訊中供述明確（見93年偵字380 號偵查卷第61-62 頁所附93
    年4 月7 日警詢筆錄），雖證人於第一次偵訊中（93年4 月
    26日偵訊筆錄）否認曾向被告購買毒品，改稱：到甲○家拿
    毒品，但是向一位叫「勇仔嫂」拿的等語（見93年偵字第38
    0 號第77頁），然經傳訊當時製作筆錄之員警丙○○結證稱
    ：我問丁○○是否向甲○購買毒品，他承認，他並沒有說他
    在甲○家跟其他人購買等語（見93年偵字第380 號第83頁）
    ，並經承辦檢察官於93年4 月28日再次傳訊證人丁○○並當
    庭勘驗前揭93年4 月7 日之警詢錄音帶結果：「該錄音帶並
    未提及勇仔嫂，丙○○偵查員問丁○○是否以0000000000號
    手機給甲○所有0000000000號手機，向甲○購買毒品，丁○○出於自由意識承認」（見93年偵字第380 號第83頁），經
    當庭勘驗錄音帶後，證人丁○○隨即改稱：毒品是甲○交給
    我的，我所稱的嫂子就是甲○等語（見93偵字第380 號第84
    頁），而證人前揭證述亦有與之相符之門號申請資料及通聯
    紀錄（見93偵字第380 號偵查卷地20至32頁、第53頁），由
    該通聯紀錄亦得佐證證人於警詢中所陳述之購買時間，被告
    與證人確有通話紀錄，且於93年2 月10日於被告住處亦查獲
    被告所使用之0000000000號行動電話1 支，及毒品安非他命
    2 包共計毛重5 公克（共10小包，每小包毛重0.25公克）可
    資佐證，是證人丁○○於警詢及93年4 月28日接受偵訊中證
    稱交易毒品安非他命之聯絡情節應屬實，至其雖於第一次偵
    訊中曾翻異前詞改稱之內容，殊多瑕疵，且經於93年4 月28
    日經當庭勘驗警詢錄音帶後，被告又改稱毒品向甲○購買，
    足見第一次偵訊中所供述應係迴護被告所為，難以採信，被
    告販賣毒品安非他命予丁○○之事實，應堪認定。
(二)被告販賣安非他命予綽號「阿明」之成年男子事證：
    證人蘇建煌於警詢中陳述：93年1 月3 日22時由「阿明」之
    00元購得安非他命1 包等語（見宜蘭縣警察局羅東分局刑案
    偵查卷宗第5 頁），另證人於偵查中亦證稱：「阿明」有進
    去甲○家中，甲○家中只有她一個人居住，「阿明」從甲○
    家中出來後，多了1 包毒品，我也有施用一部份等語（見93
    年偵字第380 號第36頁），而此部分的證述亦經證人於本院
    交互詰問時再次供述明確（見本院94年1 月10日審判筆錄第
    12 頁）， 再者，本件於93年2 月20日查獲時，證人蘇建煌
    亦出現於被告家中，足見證人與被告具有一定程度之熟悉，
    對於販賣毒品之人應是被告無誤認之可能性，再者，且證人
    即查獲員警丙○○於本院證述：其尿液經送驗後呈陽性反應
    ，並函送偵辦等語（見本院94年1 月10日審判筆錄），而證
    人亦自承前曾經觀察勒戒之矯正程序，是證人既曾施用毒品
    ，其對於毒品之辨識能力及購買毒品之交易經過具有熟悉度
    應無可置疑，是其於警詢中之陳述應屬可採，至其於本院交
    互詰問時雖就部分購買情節避重就輕，應係事後迴護被告所
    為，難以採信，被告販賣毒品安非他命予不詳姓名之成年男
    子「阿明」之事實，應堪認定。
(三)被告販賣安非他命販予「阿綱」之事證：
    證人乙○○於本院經交互詰問後證述：購買方法是直接將錢
    交給她，她就給我1 包，價錢是依照市面上的行情，一般就
    是1包1000元等語（見本院94年1月24審判筆錄），證人於偵
    訊中亦證述：我朋友「阿綱」當天要買毒品，他說沒有錢，
    叫我先借他，所以我們二人一起去，由我付錢給阿媽等語（
    見93偵字第380號第35頁），證人於偵、審中之證述之情節
    大致相符，且與被告亦無仇怨，應不至甘冒偽證罪之風險虛
    偽證詞，是其證述應可採信，再者，經查獲員警丙○○於本
    院中證述：因為乙○○之母親告訴我們乙○○有吸毒，叫我
    們去乙○○家中，我們去乙○○家時，他父母親同意我們進
    去搜索，我們搜到他房間有1小包毒品，我們就請他爸媽及
    乙○○到警局說明，乙○○就說向一個叫阿媽買的，他有給
    我們1支電話，我們調通聯紀錄後發現該電話是甲○在使用
    ，所以我們便申請搜索票，而查獲本件案件等語（見本院94
    年1月10日審判筆錄），是本件有證人乙○○對於購買經過
    之詳細證述，亦有證人丙○○針對本件搜查及查獲經過詳細
    證述，二位證人證詞均經具結，且所證述經過亦不違常情，
    是被告販賣毒品與「阿綱」之事證應屬明確。
(四)此外，復有自被告住處查獲之第二級毒品安非他命2 包共計
    毛重5 公克（內有10小包，每小包0.25）及殘渣袋4 個，及
    販賣毒品用之行動電話1 支（內含ＳＩＭ卡壹張及序號0000
    00000000000 號機身），預備販賣毒品用之分裝袋1 大包扣
    案可資佐證，而丁○○、戊○○、乙○○證述被告販賣毒品
    均係每次小包裝（每1 小包1000元），因此，扣案分裝袋核
    與被告分裝毒品後再販賣之事實相符，應認係被告預備販毒
    安非他命所用）。審諸被告販賣毒品之多次，且販賣予丁○○、阿明、阿綱多人，顯然獲得利潤，其有營利意圖甚明。
    綜上，本件事證明確，被告犯行堪予認定。
三、論罪及科刑：
    按安非他命係第二級毒品，毒品危害防制條例第2 條第2 項
    第2 款定有明文，核被告甲○所為，係犯同條例第4 條第二
    項之販賣第二級毒品罪。又毒品危害防制條例於92年7 月9
    日經總統號令修正公布，並自公布後6 個月即93年1 月9 日
    施行，而本案被告最後販賣安非他命（販賣予丁○○及「阿
    綱」）之行為時間係在公布之後，是自應適用修正後之法律
    。又其販賣毒品前持有安非他命之低度行為為販賣之高度行
    為所吸收，不另論罪。被告甲○及「阿娥」二人間就前揭犯
    行具有犯意聯絡及行為分擔，為共同正犯。又被告甲○先後
    4次販賣毒品犯行，時間緊接，所犯構成要件相同之罪名，
    顯係基於概括犯意反覆為，應依刑法第56條之規定論以一罪
    ，並加重其刑。惟查被告甲○所犯之上開罪名，法定最低刑
    為有期徒刑7年以上有期徒刑，然斟酌本件被告前後販賣第
    二級毒品所得僅4000元，且販賣時間甚短，交易情節尚非嚴
    重，且已66歲高齡，年邁體衰，其情狀尚非嚴重其情狀尚可
    憫恕，爰依刑法第59條之規定酌減輕其刑，並先加後減之。
    爰審酌被告販賣毒品危害國民健康，且其所造成對於社會治
    安危害之潛在影響甚鉅，被告犯後態度尚屬良好，販賣期間
    、次數、所得利益等一切情狀，量處如主文所示之刑。
四、沒收：
    扣案之毒品安非他命2 包（毛重5 公克），為違禁物，另扣
    案之安非他命殘渣袋4 個內含第二級毒品安非他命，雖量微
    無法析離秤重，惟已無法自塑膠袋析離，應認殘渣袋係毒品
    ，前揭安非他命及殘渣袋不問屬於犯人所有與否，均應依毒
    品危害防制條例第18條第1 項前段之規定宣告沒收銷燬之。
    按毒品危害防制條例第19條第1 項規定犯該條例第4 條之罪
    者，其供犯罪所用之物，沒收之。係刑法第38條第1 項第2
    款、第3 項但書之特別規定，採義務沒收主義（最高法院93
    年度台上字第2948號判決採同見解）。扣案被告所有之行動
    電話1 支（門號：0000000000號，包括ＳＩＭ卡及序號0000
    00000000000 號機身），為被告販賣毒品安非他命予丁○○
    及「阿綱」時接洽交易時、地、內容之工具，核為被告販賣
    毒品所用之物，應依毒品危害防制條例第19條第1 項規定沒
    收之。扣案之分裝袋1 大包，應認係被告預備供販賣毒品所
    用之物，應依刑法第38條第1 項第2 款沒收（最高法院93年
    度台上字第2190號判決採同一見解）。被告販賣毒品予丁○○所得為2000元（每次1000元，共計2 次）；又販賣毒品予
    「阿明」所得為1000元；販賣毒品予「阿綱」所得為1000元
    。據上，被告販賣毒品所得總計為4000元，亦應依同條例第
    19條第1 項之規定諭知沒收，如全部或一部不能沒收時，則
    以其財產抵償之。另扣案之四萬八千元查無證據證明乃被告
    出售毒品所得之財物，另扣案之玻璃管1 支亦無證據證明與
    本次販賣毒品有關，爰均不宣告沒收，併此敘明。
據上論斷，應依刑事訴訟法第299 條第1 項前段、毒品危害防制
條例第4 條第2 項、第18條第1 項前段、第19條第1 項，刑法第
11條、第28條、第56條、第59條、第38第1 項第2 款，判決如主
文。
本案經檢察官吳慧蘭到庭執行職務
中　　華　　民　　國　　94　　年　　4 　　月　　18　　日
                      刑事第二庭審判長法  官  林明山
                                      法  官  謝佩玲
                                      法  官　李毓華
以上正本證明與原本無異。
如不服本判決，應於判決送達後10日內，向本院提出上訴狀。（
需附繕本）
                                      書記官　陳蒼仁
中　　華　　民　　國　　94　　年　4　　　月　　  18　　日
附錄法條：
毒品危害防制條例第4條
製造、運輸、販賣第一級毒品者，處死刑或無期徒刑；處無期徒
刑者，得併科新臺幣一千萬元以下罰金。
製造、運輸、販賣第二級毒品者，處無期徒刑或七年以上有期徒
刑，得併科新臺幣七百萬元以下罰金。
製造、運輸、販賣第三級毒品者，處五年以上有期徒刑，得併科
新臺幣五百萬元以下罰金。
製造、運輸、販賣第四級毒品者，處三年以上十年以下有期徒刑
，得併科新臺幣三百萬元以下罰金。
製造、運輸、販賣專供製造或施用毒品之器具者，處一年以上七
年以下有期徒刑，得併科新臺幣一百萬元以下罰金。
前五項之未遂犯罰之。
